臺灣桃園地方法院刑事判決　　　　　　　　　　　　九十二年度訴字第一二七七號
　　公　訴　人　臺灣桃園地方法院檢察署檢察官
　　被　　　告　乙○○
　　選任辯護人　周美玲律師
右列被告因廢棄物清理法案件，經檢察官提起公訴（九十二年度偵字第一八○七號）
，本院判決如左：
    主  文
乙○○未依規定領有廢棄物清除許可文件，從事廢棄物清除，處有期徒刑壹年陸月。
    事  實
一、乙○○為宇銳環境工程有限公司（下稱宇銳公司，設桃園縣桃園市○○路一四六
    號）負責人黃靜宜之夫，並在宇銳公司擔任載運砂石、廢土司機之工作，明知從
    事廢棄物清除業務者，應向直轄市、縣（市）主管機關或中央主管機關委託之機
    關申請核發公民營廢棄物清除機構許可文件後，始得受託清除廢棄物業務，且宇
    銳公司先前所取得之廢棄物清除許可文件有效期限至民國九十一年十二月二十六
    日止，雖該公司曾於期限屆滿後提出展延申請，惟在主管機關或中央委託之機關
    尚未核發新許可文件仍屬未依廢棄物清理法第四十一條規定領有廢棄物清除許可
    文件之狀態下，乙○○竟於九十二年一月十二日下午，由其自行駕駛車牌號碼二
    Ｖ─○七二號自用曳引車後拖車牌號碼六Ｆ—八八號自用半拖車，自桃園縣蘆竹
    鄉○○街某空地處，裝載內含營建類事業廢棄物之廢土一車後，即於同日十四時
    二十分許，將該車輛駛往桃園縣桃園市○○路高架橋下並將所載運之前揭廢棄物
    全部傾倒於如附圖所示之該處地點時，旋即為該區里民發現，並通報里長甲○○
    ，甲○○據報前往查看，發現上情，始報警處理。
二、案經桃園縣政府警察局桃園分局報請臺灣臺中地方法院檢察署檢察官偵查起訴。
    理  由
一、關於本案證據之證據能力及被告自白之任意性問題方面：
  (一)關於本案書證、物證之證據能力問題方面：
    被告選任之辯護人雖陳稱：公訴人所提出之證據，其中關於現場照片十二張、財
    政部國有財產局臺灣北區辦事處桃園分處函等證物，因與本案不具關連性，另證
    人甲○○、張峻榮於偵查中所製作之筆錄，屬傳聞證據，均無證據能力云云。惟
    按法院基於證據裁判主義之原則，對於公訴人所舉資以證明犯罪事實之證據，究
    竟有無證據能力，即該證據是否具有作為嚴格證明資料之能力或資格，須優先於
    證據之憑信性而為調查，必先具有證據能力，始許由法院據而判斷其證明力，倘
    無證據能力，自不發生證據證明力之判斷問題（參見最高法院八六台上七三○八
    號判決）。又所謂證據之關連性，係指該項證據在客觀上可供評斷當事人之主張
    或抗辯是否真實，即屬之。查，本件九十二年度偵字第一八○七號偵查卷卷附現
    場照片十二張、財政部國有財產局臺灣北區辦事處桃園分處函，非但可佐證公訴
    人指述被告涉犯違反廢棄物清理法行為，且均有助於通盤考量本案犯罪成立與否
    ，是上開書證、物證與本件被告之犯罪事實間，當然具有相當之關連性，皆屬有
    證據能力之證據。另按被告以外之人於審判外之言詞或書面陳述，除法律有規定
    者外，不得作為證據，刑事訴訟法第一百五十九條第一項固有明文規定。惟若屬
    同法第一百五十九條之一第二項所列「被告以外之人於偵查中向檢察官所為之陳
    述，除顯有不可信之情況者外，得為證據」之情形，則所為之陳述，仍有證據能
    力。而本件證人甲○○、張峻榮於偵查中所為之指述，既無證據可資證明顯有不
    可信之情況存在，依前揭說明，自有證據能力。
  (二)關於被告自白之任意性問題方面：
    被告及辯護人雖以被告宿有舊疾，於警訊時身體不適，乃是希望能趕快交保就醫
    ，才會在警訊及偵查中說有傾倒廢棄物云云，並提出財團法人長庚紀念醫院急診
    病歷表一份為證。惟查，被告前曾於八十九年間因違反廢棄物清理法案件，經本
    院判處有期徒刑一年一月，緩刑三年確定，有臺灣高等法院被告全國前案紀錄表
    一份在卷可稽，被告經前次警、偵、審程序，自當知悉其所為供述利害關係，應
    無妄加坦承犯行之理，且觀諸卷附九十二年一月十二日警訊筆錄及偵查筆錄內容
    所載，被告於為警查獲當日於警訊及移送檢察官進行覆訊時均未曾提及其身體有
    不適之事，有該筆錄二份在卷可稽，而被告於是時若有身體不適急需就醫之情況
    ，衡請為保護自己生命安全當必向警反應，何以於警訊時未為任何表示並記載於
    警訊筆錄，且於當日移送檢察官覆訊時，亦未向檢察官為反應，反而對於警方移
    送之犯罪事實全部承認，是被告辯稱查獲當日身體發生不適乙事，已屬可疑。況
    依被告所稱係因為疾病造成身體不適，希望能獲得具保就醫治療，才承認傾倒廢
    棄物之行為，然被告於本院審理中卻供稱：交保後並無去看醫生，僅是自己吃止
    痛藥，一直至九十二年二月一日才有在去看診等語（見本院九十三年四月一日審
    判筆錄），足見被告縱前曾患有疾病，惟被告於警訊及移送檢察官覆訊時並無因
    此疾病復發而需就醫之情事，準此，被告於警訊及第一次檢察官偵訊時所為之供
    述當係出於其任意性而為之，堪予認定。
二、訊據被告乙○○固坦承有於九十二年一月十二日下午駕駛車牌號碼二Ｖ─○七二
    號自用曳引車後拖車牌號碼六Ｆ—八八號自用半拖車，在桃園縣桃園市○○路高
    架橋下為警查獲之事實，惟矢口否認有違反廢棄物清理法之犯行，並辯稱：當時
    伊車並無載運任何物品，伊僅是駕著空車到桃園縣桃園市○○路高架橋下，要去
    瞭解該處是否可傾倒垃圾而已，並無公訴人所稱載運廢棄物前往傾倒之事，況縱
    令伊在該處有傾倒物品，亦無證據證明即屬廢棄物云云。經查：
  (一)按許可期限屆滿後仍繼續從事業務者，應於屆滿前三至五個月內申請展延；每次
    展延之許可期限依前項之規定；‧‧‧未於許可期限屆滿前申請展延者，於許可
    期限屆滿日起其許可證失其效力，如需繼續從事業務者，應重新申請許可證，公
    民營廢棄物清除處理機構許可管理辦法第十三條第二項、第四項後段分別定有明
    文。本件宇銳公司先前所取得之廢棄物清除許可文件有效期限係至民國九十一年
    十二月二十六日止，雖該公司曾於期限屆滿後即九十一年十二月二十七日提出展
    延申請，而經主管機關於九十二年一月十四日核發予新許可文件等情，此有桃園
    縣政府環境保護局九十三年四月二十一日桃還廢字第○九三○○二一八三七號函
    一份在卷可稽。然宇銳公司既係自期限屆滿後再為申請從事廢棄物清除許可文件
    ，並於九十二年一月十四日經主管機關核發，揆諸前揭法條規定，宇銳公司於九
    十一年十二月二十七日起至九十二年一月十三日間止，自屬未依規定領有廢棄物
    清除許可文件，而不從事為廢棄物之清除行為，甚為明確。
  (二)被告明知從事廢棄物清除之清除應領得主管機關核發之許可文件後，始得從事廢
    棄物之清除，且宇銳公司先前之許可期限已屆至，尚在辦理新許可文件中，竟於
    九十二年一月十二日下午，由其駕駛拖車逕自桃園縣蘆竹鄉○○街某空地處，載
    運內含廢土之營建類事業廢棄物後，而於同日十四時二十分許，傾倒在桃園縣桃
    園市○○路高架橋下之事實，已據被告於警訊及偵查中坦承不諱（見九十二年度
    偵字第一八○七號偵查卷第四頁以下、第一九頁以下），核與證人即該里里長甲
    ○○（見九十二年度偵字第一八○七號偵查卷第三二頁以下、第四一頁以下，本
    院九十二年十一月十九日勘驗筆錄）、證人即查獲員警張峻榮證述之情節相符（
    見九十二年度偵字第一八○七號偵查卷第二八頁背面、第二九頁、第四○頁以下
    ，本院九十二年十一月十九日勘驗筆錄），並有桃園縣政府廢棄物清除許可證二
    份、現場照片十二張、複丈成果圖一份、桃園縣政府環境保護局九十三年四月二
    十一日桃環廢字第○九三○○二一八三七號函一份在卷可稽，足見被告於九十二
    年一月十二日警訊及同日偵查中所為之自白，與事實相符，堪予採信。是被告事
    後再翻異前詞，改稱伊僅是駕著空車去瞭解該處是否可傾倒垃圾而已，並無載運
    廢棄物前往傾倒云云，顯係事後避重就輕詞，不足採信。
  (三)被告雖再辯稱縱令伊有在前揭地點傾倒物品，但亦無證據證明該物品即屬廢棄物
    云云。惟按廢棄物清理法第二條第一項規定，所謂廢棄物，分左列二種：一般
    廢棄物：垃圾、糞尿、動物屍體或其他非事業機構所產生足以污染環境衛生之固
    體或液體廢棄物。事業廢棄物：有害事業廢棄物：由事業機構所產生具有毒性
    、危險性，其濃度或數量足以影響人體健康或污染環境之廢棄物。查，本件被告
    於警訊中已自承當時係自桃園縣蘆竹鄉○○街一處空地上載運一般建築事業之廢
    土等情（見九十二年度偵字第一八○七號偵查卷第四頁），而該建築事業之廢土
    顯已參雜其他廢棄之建築物品，非乾淨之廢土，並足以破壞、污染周遭生態環境
    ，是被告所傾倒者自屬廢棄物無誤。
  (四)另按刑法第三百二十條第二項「竊佔他人之不動產」之竊佔二字，指在他人不知
    之間占有他人之不動產而言（最高法院八十年度臺非字第二三九號判決意旨參照
    ），而所謂「占有」他人之不動產，係指對他人不動產事實上管領，排除他人占
    有或使用而言。查本件被告前揭傾倒廢棄物之處所雖屬他人所有之土地，然該處
    四周事實上已經他人傾倒廢棄物覆蓋於土地上，有卷附土地登記謄本及現場照片
    在卷可稽，而被告在該處僅傾倒一車廢棄物，即為警查獲，如前所述，實難據以
    推論認被告有繼續管理該土地或排除他人占有或使用之情形，揆諸上開說明，自
    與竊佔行為不符。至被告所屬之宇銳公司雖為負責處理一般廢棄物或一般事業廢
    棄物之專責公司，然此次僅係因該宇銳公司先前經主管機關核發之廢棄物清除許
    可證期限已屆至，仍在辦理新許可文件中所為之本件偶一違法情事，已如前所述
    ，尚難認被告係無許可文件，以經營廢棄物清除為常業，併此敘明。
三、核被告所為，係犯廢棄物清理法第四十六條第一項第四款前段未領有許可文件，
    從事廢棄物清除罪。爰審酌被告前曾於八十九年間因違反廢棄物清理法案件，經
    本院判處有期徒刑一年一月，緩刑三年確定，目前仍於緩刑期間內，有臺灣高等
    法院被告全國前案紀錄表及本院八十九度訴字第一四○五號刑事判決書一份在卷
    可稽，其不私以此為鑑，實際悛悔，竟仍為本次載運廢棄物傾倒之行為，所為實
    屬可議，且被告犯罪後，企圖掩飾罪行，未見悔意，及其犯罪之動機、目的、手
    段等一切情狀，量處如主文所示之刑。
據上論斷，應依刑事訴訟法第二百九十九條第一項前段，廢棄物清理法第四十六條第
一項第四款、刑法第十一條前段，判決如主文。
本案經檢察官陳志全到庭執行職務。
中      華      民      國    九十三    年      五      月     十三     日
                                  臺灣桃園地方法院刑事第七庭
                                      審判長法  官  孫惠琳
                                            法  官  劉為丕
                                            法  官  賴淑美
右正本證明與原本無異。
如不服本判決，應於判決送達後十日內向本院提出上訴狀( 應附繕本 )，上訴於
臺灣高等法院。
                                            書記官  簡維萍
中      華      民      國    九十三    年      五      月    十三    日
附錄本件論罪科刑法條全文：
廢棄物清理法
第四十六條第一項第四款
有下列情形之一者，處一年以上五年以下有期徒刑，得併科新臺幣三百萬元以下罰金
：
四  未依第四十一條第一項規定領有廢棄物清除、處理許可文件，從事廢棄物貯存、
    清除、處理，或未依廢棄物清除、處理許可文件內容貯存、清除、處理廢棄物。
